【裁判字號】    98,抗,367
【裁判日期】    980826
【裁判案由】    假扣押
【裁判全文】
臺灣高等法院臺中分院民事裁定           98年度抗字第367號
抗  告  人  庚○○
抗  告  人  己○○
抗  告  人  丁○○
訴訟代理人  蘇衍維律師
複代理人    乙○○
相  對  人  戊○○
相  對  人  丙○○
共同訴訟
代 理 人    甲○○律師
上列抗告人因與相對人間聲請假扣押事件，對於中華民國 98年5
月27日臺灣臺中地方法院98年度裁全字第3208號所為裁定，提起
抗告，本院裁定如下：
    主  文
原裁定廢棄。
相對人在原法院之聲請駁回。
聲請及抗告訴訟費用由相對人負擔。
    理  由
一、原裁定意旨略以：本件相對人所主張之請求，依其提出之切
    結書影本，可認為有相當之釋明。又相對人主張之假扣押原
    因，雖未能盡釋明之責，惟相對人既陳明願供擔保，應認足
    補釋明之不足。爰依法於相對人提供擔保後，准予假扣押。
二、抗告意旨略以：兩造所公同共有臺中市○區○○段 530地號
    、公同共有萬分之59土地，及其上同段1380建號建物即門牌
    號碼臺中市○區○○街2段82號8樓之18，並無設定任何抵押
    權即無任何擔保之債務，且上開房地之市場價格約新台幣（
    下同）300萬元，以抗告人3人占所有權五分之三之比例，即
    約 180萬元之價值，遠超過相對人所請求之60萬元。又上開
    不動產因屬兩造公同共有財產，移轉不易，故足見相對人以
    抗告人將隱匿財產為由聲請假扣押裁定，顯無理由，亦無為
    假扣押之必要。又相對人用以聲請假扣押釋明之切結書，並
    無同為繼承人之丙○○之簽名，足證該切結書不生法律效力
    ，亦即無聲請假扣押之原因。爰依法求為廢棄原裁定，並駁
    回相對人之聲請云云。
三、按債權人就金錢請求或得易為金錢請求之請求，欲保全強制
    執行者，固得聲請假扣押。惟此項聲請，依新修正民事訴訟
    法第526條第1、2 項規定，對於「請求之原因」及「假扣押
    之原因」應釋明之，如釋明不足，而債權人陳明願供擔保或
    法院認為適當者，法院始得定相當之擔保，命供擔保後為假
    扣押。而所謂「假扣押之原因」，依同法第 523條之規定，
    係指日後有不能強制執行或甚難執行之虞，或應在外國為強
    制執行之情形，如債務人浪費財產，增加負擔，或就財產為
    不利益之處分，將成為無資力之狀態，或將移住遠地、逃匿
    無蹤、隱匿財產等是。故依上開修正後之條文規定，債權人
    就「請求之原因」及「假扣押之原因」，依法有釋明之義務
    ，亦即須提出可使法院信其主張為真實之證據，必待釋明有
    所不足，而債權人陳明願供擔保或法院認為適當者，法院始
    得定相當之擔保，命供擔保後為假扣押。又按各共同繼承人
    就其繼承遺產之全部，固有公同共有之權利，但該權利具有
    身分法之色彩，在其公同共有關係存續中，各共同繼承人對
    於個別繼承遺產上之權利，應不得任意處分讓與於共同繼承
    人以外之第三人，使其與其他共同繼承人維持公同共有關係
    。倘第三人因之而受讓該權利，即係以不能之給付為契約標
    的，依民法第246條第1項前段之規定，其契約自屬無效（最
    高法院89年度台上字第1216號裁判要旨參照）。經查：抗告
    人於中華民國境內，有上開與相對人因繼承關係所公同共有
    之不動產為責任財產，無從任意處分，可供其債務之擔保，
    且抗告人事實上亦無任何浪費財產、增加負擔或有任何達於
    無資力之情事。故縱令相對人就其主張之請求係屬實在，抗
    告人應無日後不能強制執行或甚難執行可言，本院斟酌上開
    情形，認相對人雖陳明願供擔保仍不足以補釋明之欠缺。而
    相對人就假扣押之原因未能盡釋明之責，參照前項說明，即
    難認有假扣押之理由，是相對人在原法院之聲請自屬無從准
    許，而應駁回其假扣押之聲請。原法院未察及此，准裁定命
    相對人供擔保後而予假扣押，自有未合。抗告意旨基此指摘
    原裁定不當，為有理由，爰由本院將原裁定廢棄，將相對人
    在原法院之聲請駁回。
四、抗告人其餘抗告理由，與本件裁定之結果不生影響，不予論
    究，附此明。
五、據上論結，本件抗告為有理由，依民事訴訟法第495條之1第
    1項、第492條、第95條、第78條，裁定如主文。
中    華    民    國    98    年    8     月    26    日
                民事第七庭    審判長法  官  童有德
                                    法  官  陳繼先
                                    法  官  曾謀貴
以上正本係照原本作成。
不得再抗告。
                                    書記官  王麗珍
中    華    民    國    98    年    8     月    26    日
                                                      Ｍ


司法院資訊處製作；財團法人民間司法改革基金會備份。
